【裁判字號】    95,上訴,1162
【裁判日期】    950727
【裁判案由】    毒品危害防制條例
【裁判全文】
臺灣高等法院臺中分院刑事判決        95年度上訴字第1162號
上  訴  人
即  被  告  乙○○
                      弄31號.
選任辯護人  劉淑華律師
上列上訴人因毒品危害防制條例案件，不服臺灣彰化地方法院95
年度訴字第364號中華民國95年4月28日第一審判決（起訴案號：
臺灣彰化地方法院檢察署95年度毒偵字第515號)，提起上訴，本
院判決如下：
    主  文
上訴駁回。
    犯罪事實：
一、乙○○於民國94年間，曾因施用毒品案件，經裁定送勒戒處
    所施以觀察、勒戒後，認無繼續施用毒品之傾向，甫於同年
    8月 31日執行完畢釋放。詎仍不知悔改，於上開觀察勒戒執
    行完畢後 5年內，復基於施用第一級毒品海洛因之概括犯意
    ，分別於95年 1月18日22時許及同年月19日16時許，在彰化
    縣員林鎮○○里○○路○段275巷38弄31號住處及彰化縣員林
    鎮○○路與惠來街口附近友人「小龍」住處等地，以將少許
    海洛因摻水再以針筒注射身體之方式，各施用海洛因 1次。
    嗣於95年 1月19日17時10分許，在彰化縣員林鎮○○路與惠
    來街口為警查獲，並扣得其所有供己施用之海洛因1小包（
    驗後淨重0.02公克、空包裝重0.31公克）。
二、案經彰化縣警察局員林分局報請臺灣彰化地方法院檢察署檢
    察官偵查起訴。
    理  由
一、訊據被告乙○○對於上開犯罪事實坦承不諱，且其經警採集
    之尿液及扣案之該包毒品，經送鑑定結果，尿液中確檢驗出
    嗎啡之陽性反應，且該包毒品確係海洛因（驗後淨重0.02公
    克，空包裝重0.31公克）等情，亦有彰化縣警察局員林分局
    委託檢驗尿液代號與真實姓名對照認證單、彰化縣衛生局煙
    毒尿液檢驗成績書及法務部調查局95年3月7日調科壹字第14
    0012651號鑑定通知書附卷可參(見偵查卷第19、35頁，原審
    卷第12頁），足徵被告之自白確與事實相符，堪予採信。又
    被告曾因施用毒品案件，經送觀察、勒戒後，於94年 8月31
    日執行完畢等情，有臺灣高等法院被告前案紀錄表及臺灣臺
    中地方法院檢察署刑案資料查註紀錄表在卷可憑，被告於上
    開觀察勒戒治執行完畢釋放後， 5年內再犯施用毒品罪，自
    應依法訴追，本案事證明確，被告犯行應堪認定。
二、被告之選任辯護人雖以：被告於上開時、地騎乘機車，適遇
    警方攔查，被告當時並無違反交通規則，亦無顯著之犯罪形
    跡，但仍主動向警方坦承持有及施用毒品，並主動交出毒品
    經警查扣，被告之行為應構成自首等語，為被告辯護。惟按
    對於未發覺之罪自首而接受裁定，減輕其刑，刑法第62條前
    段定有明文，而此所謂之「發覺」，固非以有偵查犯罪權之
    機關或人員確知其人犯罪無誤為必要，而於對其發生嫌疑時
    ，即得謂為發覺，但此項對犯人之嫌疑，仍須有確切之根據
    得為合理之可疑者，始足當之，若單純主觀的懷疑，尚不得
    謂已發生懷疑，最高法院87年度台上字第3348號判決可資參
    照。查，95年1月19日下午5時10分，被告騎乘機車途經彰化
    縣員林鎮○○路、惠來街口時，因形跡可疑，很像吸毒人口
    ，警察乃出示證件表明身份後，上前攔查，嗣因看到被告的
    手臂靜脈有注射痕跡，懷疑被告有施用海洛因，乃告訴被告
    如果身上有毒品，主動交出可以減輕其刑等情，業據證人即
    當天執行勤務之警員廖大雄於原審結證在卷（見原審卷第44
    頁反面、第45頁）。本案警員之所以認定被告涉有施用毒品
    之嫌疑，係依據客觀之事證（即被告的手臂靜脈有注射痕跡
    ），並非僅係單純主觀上之懷疑，揆諸上開說明，被告之行
    為尚與自首之要件有間，選任辯護人上開所辯似有誤會。又
    被告於原審行準備程序時，雖曾供稱：伊在95年 1月18日晚
    上10時許，曾施用1次海洛因，翌日上午10時許及下午5時許
    ，也各施用1次云云（見原審卷第22頁)，然嗣於原審審判期
    日已更正稱：伊應係分別於95年 1月18日22時許及同年月19
    日16時許，在彰化縣員林鎮○○里○○路○段275巷38弄31號
    住處及彰化縣員林鎮○○路與惠來街口附近友人「小龍」住
    處等地，各施用1次海洛因等語(見原審卷第46頁反面），依
    罪疑唯輕之法理，本院認應以被告於原審審判期日所為之供
    述，作為認定之依據，併此敘明。至被告之選任辯護人雖另
    行聲請傳訊證人即被告之祖父賴得鈺，以證明被告經警獲後
    ，即與祖父同住於彰化縣埤頭鄉○○村○○路63號，由祖父
    嚴加管教，嗣因法院第一次之庭期傳票寄至彰化縣員林鎮○
    ○里○○路○段275巷38弄31號之戶籍地，適被告之家人均外
    出而未接傳票，以致延誤庭期，嗣祖父接獲東山派出所員警
    之通知後，即於95年4月3日11時許，主動帶被告前往報到，
    惟因東山派出所業務繁雜致作業疏忽，誤載為被告係遭拘提
    到案，被告並無逃避刑事訴追之意圖等情。惟查，95年4月3
    日確係賴得鈺主動通知警員，再由警員至被告與賴得鈺之上
    開居處，帶同被告至東山派出所等情，此有本院之公務電話
    查詢紀錄表附卷可查（見本院卷第23頁），而此部分與被告
    是否犯罪無涉，且原審審酌被告之犯罪情狀，亦未因被告曾
    遲誤期日，而加重量刑（詳如後述），是賴得鈺並無傳訊之
    必要，附此敘明。
三、核被告所為，係犯毒品危害防制條例第10條第 1項之施用第
    一級毒品罪。被告持有第一級毒品之低度行為，應為施用第
    一級毒品之高度行為所吸收，不另論罪。被告先後兩次施用
    第一級毒品之犯行，時間緊接，觸犯構成要件相同之罪名，
    顯係出於概括之犯意為之，為連續犯，應依刑法第56條規定
    ，以一罪論，並加重其刑。原審以被告罪證明確，適用毒品
    危害防制條例第10條第 1項，刑法第11條前段、第56條之規
    定，予以論罪，並審酌被告素行、犯罪次數、施用之期間、
    動機、目的、方法、不知珍惜身體，犯罪所生危害，及犯後
    坦承犯行，態度良好等一切情狀，量處有期徒刑 8月，復依
    毒品危害防制條例第18條第 1項前段之規定，宣告沒收銷燬
    扣案之該包毒品海洛因，認事用法並無不當，量刑亦屬妥適
    。被告上訴意旨仍執前詞指摘原判決不當，為無理由，應予
    駁回。
四、又被告行為後，刑法第56條連續犯之規定，業於94年1月7日
    修正公布刪除，並於95年7月1日施行，則被告之犯行，因行
    為後新法業已刪除連續犯之規定，此刪除雖非犯罪構成要件
    之變更，但顯已影響行為人刑罰之法律效果，自屬法律有變
    更，依新法第2條第1項前段規定，比較新舊法結果，仍應適
    用較有利於被告之行為法即舊法論以連續犯。則原判決適用
    行為時法即無不當，自不構成撤銷之事由。
五、公訴意旨另略以：被告自94年9月間某日起至95年1月18日22
    時許之前某時止，另有施用第一級毒品海洛因之犯行，因認
    被告此部分亦涉有毒品危害防制條例第10條第 1項之施用第
    一級毒品罪嫌。訊據被告堅決否認有此部分之犯行，此外，
    復查無其他證據足資證明被告亦有此部分施用第一級毒品之
    犯行，因公訴人認此部分與前開有罪之犯罪事實具有連續犯
    之裁判上一罪之關係，爰不另為無罪之諭知，附此敘明。
據上論結，應依刑事訴訟法第368條，判決如主文。
本案經檢察官甲○○到庭執行職務。
中    華    民    國    95    年    7     月    27    日
               刑事第十庭  審判長法  官  林  照  明
                                 法  官  唐  光  義
                                 法  官  蔡  名  曜
上列正本證明與原本無異。
如不服本判決應於收受送達後十日內向本院提出上訴書狀，其未
敘述上訴之理由者並得於提起上訴後十日內向本院補提理由書（
均須按他造當事人之人數附繕本）。
                                 書記官  劉  恒  宏
中    華    民    國    95    年    8     月    2     日
附錄論罪科刑法條
毒品危害防制條例第10條：
施用第一級毒品者，處6月以上5年以下有期徒刑。
施用第二級毒品者，處3年以下有期徒刑。
                                                      Ｆ


司法院資訊處製作；財團法人民間司法改革基金會備份。
